【裁判字號】    98,訴,320
【裁判日期】    980811
【裁判案由】    偽造有價證券等
【裁判全文】
臺灣板橋地方法院刑事判決               98年度訴字第320號
公  訴  人  臺灣板橋地方法院檢察署檢察官
被      告  乙○○
指定辯護人  本院公設辯護人丁○○
上列被告因偽造有價證券等案件，經檢察官提起公訴（97年度偵
字第32913 號），本院判決如下：
    主  文
乙○○意圖為自己不法之所有，而侵占對於業務上所持有之物，
處有期徒刑肆月；又意圖供行使之用，而偽造有價證券，處有期
徒刑年貳月，偽造之本票壹紙（票號451032號）沒收；又意圖
為自己不法之所有，以詐術使人將本人之物交付，處有期徒刑壹
年。應執行有期徒刑肆年，偽造之本票壹紙（票號451032號）沒
收。
    事  實
一、乙○○前於民國96年5 月1 日至97年8 月31日任職於址設臺
    北縣中和市○○街13巷3 號之國米廣告有限公司（下稱國米
    公司），擔任不動產銷售業務員，並自97年1 月1 日起至97
    年8 月31日止負責銷售國米公司所代銷、為威利建設股份有
    限公司（下稱威利公司）所有之「新天地」房屋，係從事業
    務之人。詎乙○○於97年7 月10日以新臺幣（下同）980 萬
    元簽約銷售上開「新天地」房屋1 戶予客戶王見益後，竟分
    別為下列犯行：
  (一)於97年7 月12日12時許，在王見益之姐甲○○位於臺北縣鶯
    歌鎮○○○街6 號之住處內，利用代國米公司向王見益收取
    熱水器、冷氣等家電添購費用之權限，收取甲○○代王見益
    所交付之新臺幣（下同）12萬元家電費用後，竟意圖為自己
    不法之所有，除於同年10月初繳回6 萬元予國米公司外，將
    其餘6 萬元予以侵占入己，以清償其個人債務。
  (二)明知其並無代威利公司收取房屋價金之權限，竟基於意圖供
    行使之用而偽造有價證券之犯意，於97年8 月21日11時許（
    檢察官補充理由書略載為97年7 月10日至同年10月20日間某
    日），在桃園縣八德市○○路南僑巷之工地辦公室內，先向
    不知情之國米公司銷售業務經理許煒德取得王見益為支付房
    屋價款所簽發票號為688154號、面額為433 萬元之本票1紙
    加以影印後，在上開工地之某間實品屋內（檢察官補充理由
    書略載為不詳處所），將上開影印之本票置於空白本票之下
    ，依照影印本上之字跡描寫，冒簽王見益之簽名1 枚，同時
    按捺指印3 枚，以此方式冒用王見益之名義，偽造面額433
    萬元、發票日為97年8 月20日、受款人為威利公司、票號為
    451032號之本票1 張。嗣再於同日12時許，至甲○○上開住
    處，持前開偽造之本票，向甲○○佯稱欲向王見益收取應繳
    納予威利公司之第3 期購屋款即433 萬元，致甲○○誤以為
    乙○○有代收款項權限而陷於錯誤，交付現金15萬元及票號
    為B0000000、發票日為97年8 月21日、面額為418 萬元、付
    款人為永豐銀行鶯桃分行之支票1 紙，共計433 萬元予乙○
    ○，乙○○即將上開偽造之本票1 紙交予甲○○取回而行使
    之。而乙○○將上開支票提示兌現後，除將其中218 萬元繳
    回威利公司外，其餘款項供個人清償債務殆盡，以此方式共
    詐得215 萬元。
  (三)明知其已於97年8 月31日自國米公司離職，亦無代威利公司
    收取房屋價金之權限，竟意圖為自己不法之所有，於97年9
    月30日14時許，在甲○○上開住處，向甲○○佯稱欲收取王
    見益應繳納給威利公司之第4 期購屋款即450 萬元，致甲○
    ○陷於錯誤而交付同額之票號為B0000000號、發票日為97年
    9 月30日、面額為450 萬元，付款人為永豐銀行鶯桃分行之
    支票1 紙予乙○○。乙○○將上開支票提示兌現後，供清償
    個人債務之用，以此方式共詐得450 萬元。
  (四)嗣於97年10月29日晚間，因國米公司之銷售業務經理許煒德
    向甲○○催繳王見益之前開購屋款項，始查悉上情。
二、案經國米公司及甲○○訴由桃園縣政府警察局八德分局報告
    臺灣板橋地方法院檢察署檢察官偵查起訴。
    理  由
一、按被告以外之人於審判外之陳述，雖不符刑事訴訟法第159
    條之1 至第159 條之4 之規定，而經當事人於審判程序同意
    作為證據，法院審酌該言詞陳述或書面陳述作成時之情況，
    認為適當者，亦得為證據；當事人、代理人或辯護人於法院
    調查證據時，知有刑事訴訟法第159 條第1 項不得為證據之
    情形，而未於言詞辯論終結前聲明異議者，視為有前項之同
    意，刑事訴訟法第159 條之5 第1 項、第2 項分有明文。經
    查，本判決下列所引用之被告以外之人於審判外之陳述（包
    含書面陳述），檢察官、被告及辯護人於本院言詞辯論終結
    前均未聲明異議，本院審酌上開證據資料製作時之情況，尚
    無違法不當及證明力明顯過低之瑕疵，亦認為以之作為證據
    應屬適當，故揆諸前開規定，爰依刑事訴訟法第159 條之5
    規定，認前揭證據資料均有證據能力。
二、前揭事實，業據被告乙○○在本院審理時坦承不諱，核與證
    人甲○○在警詢時、偵查中及本院審理時證述情節相符，並
    經證人即國米公司負責人丙○○、銷售業務經理許煒德在警
    詢時及偵查中證述屬實。此外，復有勞務承攬契約書1 紙、
    房屋土地訂購單暨付款辦法表各1 份、收據影本1 紙、票號
    為688154號之真正本票影本1 紙、票號為451032號之偽造本
    票影本1 紙、票號為B0000000、B0000000號之支票影本各1
    紙附卷可稽，堪認被告自白與事實相符。是本件事證明確，
    被告犯行堪以認定，應予依法論科。
三、查被告所為如事實欄一、(一)所述之犯行，核係犯刑法第336
    條第2 項之業務侵占罪；又其所為如事實欄一、(二)所述之犯
    行，核係犯刑法第201 條第1 項之意圖供行使之用而偽造有
    價證券罪；再其所為如事實欄一、(三)所述之犯行，核係犯刑
    法第339 條第1 項之詐欺取財罪。其偽造有價證券後持以向
    甲○○行使之行為，本即含有詐欺性質，不另論以詐欺取財
    罪；而其偽造王見益簽名及指印所為，係為偽造有價證券之
    部分行為，應為偽造有價證券罪吸收，不另論罪；又行使偽
    造有價證之低度行為，復為意圖供行使之用而偽造有價證券
    之高度行為所吸收，亦不另論罪。又被告所犯前開三罪間，
    乃犯意各別，行為互殊，應予分論併罰。爰審酌被告為牟取
    不法私利，除侵占應交付予被害人國米公司之款項外，復恣
    意偽造本票持以行使，詐欺被害人甲○○交付款項，使被害
    人甲○○蒙受鉅額損失，其所獲取之利益高達671 萬，暨斟
    酌其犯罪之動機、目的手段、犯罪後態度等一切情狀，分別
    量處如主文所示之刑，並定其應執行刑，以資懲儆。
四、末按偽造、變造之有價證券，不問屬於犯人與否，沒收之，
    刑法第205 條定有明文。查如事實欄一、(二)所載之本票1 紙
    （票號451032號），係被告所偽造之有價證券，雖未扣案，
    惟無積極事證足以證明業已滅失，爰依刑法第205 條規定，
    不問屬於犯人與否，併予宣告沒收，至該本票上偽造之「王
    見益」簽名1 枚及指印3 枚，因屬該偽造有價證券之一部，
    自無庸重複諭知沒收。
據上論斷，應依刑事訴訟法第299 條第1 項前段，刑法第201 條
第1 項、第336 條第2 項、第339 條第1 項、第51條第5 款、第
205 條，刑法施行法第1 條之1 第1 項、第2 項前段，判決如主
文。
本案經檢察官顏妃琇到庭執行職務。
中    華    民    國    98    年    8     月    11    日
                  刑事第六庭  審判長法  官  潘翠雪
                                    法  官  楊明佳
                                    法  官  王士珮
以上正本證明與原本無異
如不服本判決應於送達後10日內向本院提出上訴狀
                                    書記官  郭晉良
中    華    民    國    98    年    8     月    11    日
附錄本案論罪科刑法條全文：
中華民國刑法第201條
意圖供行使之用，而偽造、變造公債票、公司股票或其他有價證
券者，處3 年以上10年以下有期徒刑，得併科3 千元以下罰金。
行使偽造、變造之公債票、公司股票或其他有價證券，或意圖供
行使之用，而收集或交付於人者，處1 年以上7 年以下有期徒刑
，得併科3 千元以下罰金。
中華民國刑法第336條
對於公務上或因公益所持有之物，犯前條第1 項之罪者，處1 年
以上7 年以下有期徒刑，得併科5 千元以下罰金。
對於業務上所持有之物，犯前條第1 項之罪者，處6 月以上5 年
以下有期徒刑，得併科3 千元以下罰金。
前二項之未遂犯罰之。
中華民國刑法第339條
意圖為自己或第三人不法之所有，以詐術使人將本人或第三人之
物交付者，處5 年以下有期徒刑、拘役或科或併科1 千元以下罰
金。
以前項方法得財產上不法之利益或使第三人得之者，亦同。
前二項之未遂犯罰之。


司法院資訊處製作；財團法人民間司法改革基金會備份。
